【裁判字號】    94,易,736
【裁判日期】    950630
【裁判案由】    竊盜
【裁判全文】
臺灣彰化地方法院刑事判決               94年度易字第736號
公  訴  人  臺灣彰化地方法院檢察署檢察官
被      告  乙○○
                    （另案在臺灣臺中監獄執行中）
上列被告因竊盜案件，經檢察官聲請簡易判決處刑（94年度偵字
第2104號），本院北斗簡易庭認不宜逕以簡易判決處刑（94年度
斗簡字第241號），移由本院改依通常程序審理，茲判決如下：
    主  文
乙○○無罪。
    理  由
一、公訴意旨以：被告乙○○（綽號「大支」、「老大」）以收
    購、轉賣中古機具為業，竟基於意圖為自己不法所有之概括
    犯意，先於民國94年3 月初某日，在彰化縣二水鄉之某處，
    以新臺幣（下同）20,000元之代價，僱用另案被告丁○○（
    綽號「阿興」）、戊○○（綽號「城隍」）、丙○○（綽號
    「鱷魚」），竊取中古機具，嗣另案被告丁○○、戊○○、
    丙○○，於94年3 月8 日凌晨3 時許，在彰化縣二水鄉之濁
    水溪河床，適見被害人己○○所有之鏟土機鑰匙未拔下，遂
    以該鑰匙發動電門後，將鏟土機駛至南通路與英義路口旁之
    草叢藏放。被告復於94年3 月12日凌晨，僱請不知情之案外
    人辛○○、甲○○（均另案為不起訴處分）駕駛車牌號碼32
    8 ─RE號之自大貨車，至上開路口，將該鏟土機運走時，為
    警發覺有異，上前盤問而查獲，因認被告涉有刑法第321 條
    第1 項第4 款之結夥3 人以上加重竊盜罪嫌等語。
二、程序部分：
  (一)按被告以外之人於偵查中向檢察官所為陳述，除顯有不可信
    之情況者外，得為證據，刑事訴訟法第159 條之1 第2 項定
    有明文。蓋因檢察官與法官同為司法官署，且檢察官代表國
    家偵查犯罪，依法有訊問被告、證人及鑑定人之權力，且須
    對被告有利、不利之情形均應注意，況徵諸實務運作，檢察
    官實施刑事偵查程序，亦能恪遵法定程序之要求，不致有違
    法取證情事且可信度極高，是被告以外之人前於偵查中已具
    結而為證述，除反對該項供述得具有證據能力之一方，已釋
    明「顯有不可信之情況」之理由外，不宜以該證人未能於審
    判中接受他造之反對詰問為由，即遽指該證人於偵查中之陳
    述不具證據能力，方符前揭法條之立法意旨。是證人丁○○
    、丙○○於檢察官偵查中經具結所為陳述（參見臺灣彰化地
    方法院檢察署94年度偵字第6671號偵查卷宗第33頁至第37頁
    ；94年度偵字第2620號偵查卷宗第128 頁至第129 頁），被
    告未曾提及檢察官在偵查時，有任何不法取供之情形，是客
    觀上並無顯不可信之情況，前揭證人於偵查中之證言，自均
    具有證據能力。
  (二)按被告以外之人於審判外之陳述，雖不符前4 條之規定，而
    經當事人於審判程序同意作為證據，法院審酌該言詞陳述或
    書面陳述作成時之情況，認為適當者，亦得為證據。當事人
    、代理人或辯護人於法院調查證據時，知有第159 條第1 項
    不得為證據之情形，而未於言詞辯論終結前聲明異議者，視
    為有前項之同意，刑事訴訟法第159 條之5 定有明文。立法
    意旨在於傳聞證據未經當事人之反對詰問予以核實，原則上
    先予排除，惟若當事人已放棄詰問或未聲明異議，基於證據
    資料愈豐富，愈有助於真實發現之理念，且強化言詞辯論主
    義，法院自可承認該傳聞證據例外擁有證據能力。經查，證
    人辛○○、甲○○、己○○、戊○○分別於警詢中之陳述（
    參見彰化縣警察局田中分局田警刑字第0940000527號警卷第
    4 頁至第12頁；田警刑字第09400001752 號卷第20頁至第23
    頁），雖均係被告以外之人於審判外之陳述，性質上屬傳聞
    證據，惟經被告同意作為證據，又本院審酌該言詞陳述作成
    時之情況，並查無其他不法之情狀，足認為得為本案之證據
    ，依刑事訴訟法第159 條之5 之規定，有證據能力。
三、按被告未經審判證明有罪確定前，推定其為無罪；犯罪事實
    ，應依證據認定之，無證據不得認定犯罪事實。又不能證明
    被告犯罪者，應諭知無罪之判決，刑事訴訟法第154 條、第
    301 條第1 項分別定有明文。又按認定犯罪事實所憑之證據
    ，雖不以直接證據為限，間接證據亦包括在內，然而無論直
    接證據或間接證據，其為訴訟上之證明，須於通常一般人均
    不致有所懷疑，而得確信其為真實之程度者，始得據為有罪
    之認定，倘其證明尚未達到此一程度，而有合理之懷疑存在
    時，即難遽採為不利被告之認定（最高法院76年臺上字第49
    86號判例要旨參照）。另按刑事訴訟法第161 條已於91年2
    月8 日修正公布，其第1 項規定檢察官就被告犯罪事實，應
    負舉證責任，並指出證明之方法。因此，檢察官對於起訴之
    犯罪事實，應負提出證據及說服之實質舉證責任。倘其所提
    出之證據，不足為被告有罪之積極證明，或其指出證明之方
    法，無從說服法院以形成被告有罪之心證，基於無罪推定之
    原則，自應為被告無罪判決之諭知（最高法院92年度臺上字
    第128 號判例要旨參照）。而認定犯罪事實所憑之證據，雖
    不以直接證據為限，間接證據亦包括在內；然而無論直接或
    間接證據，其為訴訟上之證明，須於通常一般之人均不致有
    所懷疑，而得確信其為真實之程度者，始得據為有罪之認定
    （最高法院76年臺上字第4986號判例意旨參照）。
四、本件公訴人認被告涉有刑法第321 條第1 項第4 款之結夥3
    人以上之加重竊盜罪嫌，係以被告於警詢中之自白、告訴人
    己○○於警詢中之指述、證人即另案被告丁○○、丙○○分
    別於偵訊中；證人即另案被告戊○○於警詢及偵訊中所為之
    證述，並有贓物認領保管單1 紙、現場照片6 張在卷可稽，
    認被告之辯詞係事後卸責之詞，不足採信等情，為其主要論
    據。訊據被告堅詞否認有公訴人所指之結夥3 人以上之加重
    竊盜犯行，辯稱：其並未要求丁○○竊取前揭剷土機以收購
    之，亦不知另案被告丁○○、戊○○、丙○○於前揭時地竊
    取該剷土機之經過，其係經友人介紹而認識丁○○，欲向丁○○購買上揭剷土機，嗣因其友人無法提出讓渡書證明來源
    ，而不願意購買等語。經查：
  (一)被告於94年3 月12日凌晨，僱請不知情之案外人辛○○、甲○○駕駛車牌號碼328 ─RE號之自大貨車，至位於彰化縣二
    水鄉○○路與英義路口，將被害人己○○所有小松廠牌、型
    號WH30剷土機1 臺運離時，為警查獲之事實，業據被告於本
    院審理時自承在卷，核與證人辛○○、甲○○於警詢中所為
    之陳述相符，並有扣押筆錄、扣押物品目錄表各1 份及查獲
    現場照片6 張（參見彰化縣警察局田中分局田警刑字第0940
    000527號警卷第15頁至第18頁；第21頁至第23頁）附卷可參
    。而上開剷土機係證人己○○所有置於彰化縣二水鄉濁水溪
    河床處，於94年3 月約8 、9 日之某時遭人竊取之事實，業
    據證人己○○於警詢及本院審理時具結證述明確（參見彰化
    縣警察局田中分局田警刑字第0940000527號警卷第10頁至第
    13頁、本院95年6 月16日審判筆錄），復有贓物認領保管單
    1 紙（參見同上警卷第20頁）附卷可稽，是以警方扣得之剷
    土機係竊盜財產犯罪之贓物等情，應堪認定。
  (二)證人己○○於警詢及本院審理時，均僅證述失竊物品確為其
    所有，並經員警通知查獲失竊之剷土機，始至警局查看，其
    不知行竊者為何人等語（參見彰化縣警察局田中分局田警刑
    字第0940000527號警卷第10頁至第13頁、本院95年6 月16日
    審判筆錄），是證人己○○上揭證述之內容，僅能證明其所
    有剷土機遭竊後之情狀，證人己○○之證述，尚不足據為被
    告結夥3人以上加重竊盜之不利認定。另贓物認領保管單1紙
    ，僅係證明證人己○○領回其所有失竊物品之證明資料，至
    扣押筆錄、扣押物品目錄表各1 份與查獲現場照片6 幀，亦
    僅能證明被告於查獲時，持有上開剷土機之事實，均不足執
    此逕行推論被告有竊取該剷土機之事實。
  (三)證人丁○○於偵訊及本院審理中均證述：被告前於94年2 月
    下旬，在位於彰化縣二水鄉源泉村不詳住址之友人綽號「唐
    富」住處，向其表示欲以50,000元購買贓物剷土機1 臺，嗣
    於94年3 月8 日晚上11時許，因其在彰化縣二水鄉濁水溪河
    床處，適見己○○所有之剷土機1 臺停放在該處且剷土機之
    鑰匙未拔下，而以電話聯絡綽號「城隍」之戊○○到場利用
    前揭鑰匙發動電門，欲將該剷土機駛往他處藏放，因戊○○
    不熟悉該剷土機之駕駛操作方式，經其再以電話聯絡綽號「
    鱷魚」之丙○○，並由不知情之庚○○騎乘機車搭載丙○○
    到場，俟庚○○騎乘機車離去後，由其與戊○○在場負責把
    風，並由丙○○以上揭鑰匙發動該剷土機之電門得手後，將
    該剷土機駛往位於彰化縣二水鄉○○路及英義路口某空地處
    藏放。乙○○於94年3 月8 日後約2 日，先行交付購買贓物
    之部分金額20,000元予其收受，其、丙○○、戊○○各分得
    3,000 元、5,000 元、2,000 元，餘款10,000元則由其3 人
    共同購買甲基安非他命施用（參見臺灣彰化地方法院檢察署
    94年度偵字第6671號偵查卷宗第33頁至第37頁、本院95年6
    月16日審判筆錄）等語；證人丙○○於本院審理中證稱：於
    94年3 月8 日晚上11時許，其與庚○○在家中，其叔叔丁○○以電話聯絡其至彰化縣二水鄉濁水溪河床處，竊取己○○
    所有之剷土機1 臺，由不知情之庚○○騎乘機車搭載其到場
    ，俟庚○○騎乘機車離去後，由丁○○、戊○○在場負責把
    風，並由其以鑰匙發動該剷土機之電門得手後，將該剷土機
    駛往位於彰化縣二水鄉○○路及英義路口某空地處藏放，丁○○表示欲將該剷土機賣與被告，其事後分得5,000 元，其
    不認識被告，被告亦無要求其行竊（參見同上本院審判筆錄
    ）等語；證人戊○○於警詢及偵訊中均證稱：其於94年3 月
    8 日晚上約10時許，經丁○○以電話聯絡其至彰化縣二水鄉
    濁水溪河床處利用停放在該處剷土機1 臺內鑰匙發動電門，
    欲將該剷土機駛往他處藏放，因其不熟悉該剷土機之駕駛操
    作方式，經丁○○再以電話聯絡綽號「鱷魚」之丙○○，並
    由1 名男子騎乘機車搭載丙○○到場，由丙○○以上揭鑰匙
    發動該剷土機之電門得手後，將該剷土機駛往位於彰化縣二
    水鄉○○路及英義路口某空地處，其不認識被告（參見臺灣
    彰化地方法院檢察署94年度偵字第2620號偵查卷宗第128 頁
    至第129 頁）等語；證人庚○○於本院審理中均證述：其於
    94年3 月8 日晚上11時許，在丙○○家中，丙○○之叔丁○○以電話聯絡丙○○至彰化縣二水鄉濁水溪河床處，其騎乘
    機車搭載丙○○到場，丙○○要求其先行離去，現場除丁○○外，尚有1 名其不認識之男子，其即其車離去，事後亦無
    分得任何金錢（參見同上本院審判筆錄）等語，爰審酌上揭
    證人均經本院隔離訊問，且對於行竊過程所為證述內容均相
    同，又上揭證人均與被告無恩怨，應無甘冒刑事訴追之危險
    故為虛偽不實證述之必要，況證人丁○○對被告故買贓物之
    事實，業已證述明確，足徵非迴護被告之證述，其等上揭證
    述之內容應堪採信。是證人丁○○、戊○○、丙○○（由不
    知情之庚○○騎乘機車搭載丙○○到場）於94年3 月8 日晚
    上11時許，共同至彰化縣二水鄉濁水溪河床處，竊取己○○
    所有之剷土機1 臺，由證人丁○○、戊○○在場負責把風，
    並由證人丙○○以鑰匙發動該剷土機之電門得手後，將該剷
    土機駛往位於彰化縣二水鄉○○路及英義路口某空地處藏放
    ，復由證人丁○○將行竊之贓物剷土機以50,000元之價格賣
    與被告，並先得款20,000元朋分花用之事實應可認定。被告
    於查獲時持有該贓物之原因，係因向證人丁○○購買贓物，
    尚難僅因被告持有他人失竊之剷土機，即認係被告竊盜所得
    之贓物。
  (四)至被告雖曾警詢及偵訊中均自白，其於94年3 月8 日至彰化
    縣二水鄉濁水溪河床處，竊取己○○所有之剷土機1 臺云云
    ，然按刑事訴訟法第156 條第2 項規定：被告或共犯之自白
    不得作為有罪判決之唯一證據，仍應調查其他必要之證據，
    以察其是否與事實相符，其立法意旨乃在防範被告或共犯自
    白之虛擬致與事實不符，故對自白在證據上之價值加以限制
    ，明定須藉補強證據以擔保其真實性（參見最高法院92年度
    臺上字第2027號判決要旨參照）。是被告上揭自白與前揭證
    人證述之內容已有不一，且公訴人提出之證據均不足以認定
    被告有竊盜或加重竊盜之犯行，已如前述，況亦無其他補強
    證據擔保被告上揭自白具有真實性，是被告上揭自白，與前
    揭事證不符，不足採信。
五、綜上所述，本件並無證據證明被告有何竊盜犯行，尚難僅憑
    被告為警查獲時，適該剷土機置於被告所僱請之貨車旁，即
    推測被告有前揭公訴意旨所指之加重竊盜行為。是公訴人認
    被告涉嫌加重竊盜犯行所憑之證據，尚未達於通常一般之人
    均不致有所懷疑，而得確信其為真實之程度，依刑事訴訟制
    度「倘有懷疑，即從被告之利益為解釋」、「被告應被推定
    為無罪」之原則，即難據以為被告不利認定。此外，復查無
    其他積極之證據，足資認定被告有何加重竊盜或竊盜之犯行
    ，自屬不能證明被告犯罪，依首開說明，自應為被告無罪之
    諭知。
六、至公訴人併案部分（94年度偵字第2620號、94年度偵字第66
    71號），因本件起訴被告加重竊盜之犯罪事實，業經本院諭
    知無罪，無從併案審理，應退回另行偵辦處理；又被告是否
    涉有故買贓物罪嫌，應由檢察官另行偵辦，均附此敘明。
據上論斷，應依刑事訴訟法第452條、第301條第 1項前段，判決
如主文。
本案經檢察官郭玄義到庭執行職務。
中    華    民    國    95    年    6     月    30    日
                  刑事第一庭    審判長法  官 葉榮郎
                                      法  官 陳秋錦
                                      法  官 唐中興
以上正本證明與原本無異。
如不服本判決，應於判決送達後十日內向本院提出上訴狀 (須附
繕本 )。
告訴人或被害人對於判決如有不服具備理由請求檢察官上訴者，
其上訴期間之計算係以檢察官收受判決正本之日期為準。
中    華    民    國    95    年    6     月    30    日
                                      書記官  施惠卿


司法院資訊處製作；財團法人民間司法改革基金會備份。
